最高法院刑事判決　　　　　　　　　 110年度台上字第5679號
上　訴　人　張智勛




上列上訴人因家庭暴力之使人受重傷案件，不服臺灣高等法院高
雄分院中華民國110年4月29日第二審判決（109年度上訴字第960
號，起訴案號：臺灣高雄地方檢察署108年度偵字第21363、2319
2號），提起上訴，本院判決如下：
    主  文
上訴駁回。
    理  由
一、刑事訴訟法第377 條規定：上訴於第三審法院，非以判決違
    背法令為理由，不得為之。是提起第三審上訴，應以原判決
    違背法令為理由，係屬法定要件，且必須依據卷內資料為具
    體之指摘，並足據以辨認原判決已具備違背法令之形式，始
    屬相當。本件原判決綜合全案證據資料，本於事實審法院之
    推理作用，認定上訴人張智勛為成年人，有其事實欄所載，
    基於使人受重傷之不確定故意，於民國 108年11月10日，在
    高雄市○○區○○街 000號某樓層承租套房內（詳細地址詳
    卷），對於同住於該處而具有家庭成員關係之兒童周○（名
    詳卷，107 年11月生），接續以劇烈搖晃、拋甩及徒手或使
    用不詳器物掐彈暨揮打等方式施暴毆擊，造成周○肺部鈍傷
    、左鎖骨骨折、硬腦膜下出血、顱內出血併嚴重腦水腫、全
    身多處鈍擦傷、頭部與腹部暨四肢多處瘀青，且嘔吐與身體
    癱軟及眼神呆滯渙散，經緊急送高雄醫學大學附設中和紀念
    醫院（下稱高醫中和紀念醫院）施以顱骨切開及氣管內管放
    置手術，並持續住院醫療後，仍右側肢體偏癱，而達一肢以
    上機能嚴重減損，以及有癲癇並需藉由鼻胃管餵食之情形，
    而於身體及健康有重大難治甚且不治之使人受重傷犯行，因
    而撤銷第一審科刑之判決，改判仍依接續犯關係論上訴人以
    成年人故意對兒童犯使人受重傷罪（累犯），依司法院釋字
    第 775號解釋意旨審酌相關犯情，認上訴人具有特別惡性，
    且對於刑罰反應力薄弱，依累犯規定加重最低本刑尚不至於
    有過苛或違反比例及罪刑相當原則之情形，而適用刑法第47
    條第 1項規定加重其刑後，量處有期徒刑13年，已詳敘其所
    憑證據及認定之理由（上訴人於原審審理時自白本件犯行不
    諱），俱有卷存證據資料可資覆按，從形式上觀察，原判決
    並無足以影響其判決結果之違法情形存在。
二、上訴人上訴意旨略以：刑法所稱之重傷，須相關器官或肢體
    等部位機能或身體或健康之原所受程度綦重傷勢，經相當之
    診治而不能復原，或各該機能仍處於毀敗或嚴重減損狀態者
    ，始克當之，倘若原受之嚴重傷勢並非不治或難治，於經相
    當之醫療後得以復原，或各該器官或肢體將可恢復部分機能
    而無嚴重減損之情形時，均不得認屬重傷。本件被害人周○
    經高醫中和紀念醫院施以手術並持續住院醫療後，雖仍呈現
    右側肢體偏癱，且有癲癇並需藉由鼻胃管餵食之情形，然原
    審並未調查相關證據，以釐清周○有無接受進一步醫療以改
    善上開傷情之可能性，僅憑高醫中和紀念醫院認為周○術後
    出院時，已達肢體機能嚴重減損，以及其身體暨健康遺有重
    大難治甚且不治傷害之鑑定意見，遽認周○之傷勢符合刑法
    第10條第 4項第4款及第6款規定之重傷程度，而為不利於伊
    之認定，並據以量處伊過重之刑度，殊有可議。又伊於第一
    審審理時已承認周○受有本件傷勢係由於伊之過失行為所導
    致，雖爭辯其尚未達重傷程度，然此屬於伊防禦辯護權利之
    適法行使範疇，應不得執此認伊犯後態度不佳，但原判決遽
    謂伊直至原審始坦承犯行，尚乏真誠悔悟之心，並資為量刑
    斟酌之不利因素，亦屬失當云云。
三、惟證據之取捨、事實之認定及刑罰之量定，均係事實審法院
    之職權，倘其採證認事並未違背證據法則，復已敘明其取捨
    證據之心證理由，且刑罰之量定亦符合規範體系及目的，於
    裁量權之行使無所逾越或濫用，而無明顯違背公平、比例及
    罪刑相當原則者，即不得任意指為違法而執為適法之第三審
    上訴理由。原判決依憑上訴人於原審供承其故意施暴使周○
    受重傷之自白，並參採高醫中和紀念醫院就周○本件所受傷
    勢之鑑定意見略以：周○經醫療後遺有右側肢體偏癱，而達
    一肢以上機能嚴重減損，以及有癲癇並需藉由鼻胃管餵食之
    情形，而於身體及健康有重大難治甚且不治重傷程度等旨，
    佐以卷內其他相關證據資料，認定上訴人確有本件被訴成年
    人故意對兒童犯使人受重傷之犯行，已詳敘其憑據及理由；
    復詳述其如何以上訴人之責任為基礎，且依刑法第57條所列
    各款規定審酌相關情狀而仍量處與第一判決相同之有期徒刑
    13年之理由（見原判決第3頁第13行至第12頁第5行及第16頁
    第6行至第17頁第9行），核其採證認事尚無違相關證據法則
    ，所量處之刑，復未逾越法律賦予其得自由裁量刑罰之界限
    ，亦無明顯違背公平、比例、罪刑相當及禁止不利益變更原
    則之情形。又卷查上訴人及其原審辯護人在原審就周○所受
    重傷現況有無醫療改善之可能，並未聲請為相關之調查（見
    原審卷㈡第 110頁），乃其於上訴本院時始執此謂原審調查
    未盡云云，顯非依據卷內資料執為具體指摘之合法第三審上
    訴理由。綜上，本件上訴人上訴意旨並非依據卷內資料具體
    指摘原判決究有如何違法之情形，徒執前揭泛詞謂原審有調
    查未盡及量刑失入之違誤，無非係對原審採證認事及刑罰裁
    量職權之適法行使，及原判決已明確論斷說明之事項，任意
    指摘，自不足據以辨認原判決已具備違背法令之形式，揆諸
    首揭規定及說明，其上訴為違背法律上之程式，應予駁回。
據上論結，應依刑事訴訟法第395條前段，判決如主文。
中    華    民    國   110    年    11    月    11    日
                  刑事第一庭審判長法  官  郭  毓  洲  
                                  法  官  林  英  志  
                                  法  官  林  靜  芬  
                                  法  官  周  盈  文  
                                  法  官  蔡  憲  德  
本件正本證明與原本無異
                                  書記官
中    華    民    國   110    年    11    月    12    日